最高法院刑事判決　　　　　　　　　　　　　　　　　九十一年度台非字第五六號
　　上訴人　最高法院檢察署檢察總長
　　被　告　甲○○
右上訴人因被告偽造文書案件，對於台灣台中地方法院中華民國九十年八月二十七日
第一審確定判決（九十年度易字第一二四九號，起訴案號：台灣台中地方法院檢察署
九十年度偵緝字第一七一號），認為違法，提起非常上訴，本院判決如左：
    主  文
原判決關於主刑部分撤銷。
甲○○連續行使偽造私文書，足以生損害於公眾及他人，處有期徒刑伍月，如易科罰
金以佰元折算壹日。
    理  由
非常上訴理由稱：「按判決適用法則不當者，為違背法令。又依法應於審判期日調查
之證據而未予調查者，其判決當然違背法令，刑事訴訟法第三百七十八條、第三百七
十九條第十款分別定有明文。而刑法上累犯之成立要件，依刑法第四十七條規定，必
須曾受有期徒刑之執行完畢，五年以內再犯有期徒刑以上之罪者為限，始足當之。如
二以上有期徒刑合併執行者，假釋所定最低應執行之期間，合併計算之，且所餘刑期
，亦應合併計算，於該期間內未經撤銷假釋，其未執行之刑，始以已執行論，刑法第
七十九條之一第一項、第三項、第七十九條第一項亦分別定有明文。本件被告甲○○
前因施用毒品案件，經台灣台中地方法院八十二年度訴字第五一八號判處有期徒刑三
年二月確定，並於八十三年十月十二日由台灣台中地方法院檢察署檢察官以八十三年
執緝字第一三四六號執行指揮書送監執行，刑期原應於八十六年十二月八日屆滿。惟
因復於七十九年十月初某日犯偽造有價證券罪，經同上法院八十五年度訴字第四四六
號判決一年二月，減為有期徒刑七月確定。又於八十三年十月十二日因違反肅清煙毒
條例案件，經台灣彰化地方法院以八十三年度訴字第一九六八號判處有期徒刑三年確
定。嗣二罪經台灣台中地方法院八十五年度聲字第二○五三號裁定應執行有期徒刑三
年三月確定，有各該案卷可稽。上開徒刑遂接續於八十六年十二月九日執行，執行期
滿日為九十年三月八日，有台灣台中地方法院檢察署八十五年度執更鑑字第一八七四
號檢察官執行指揮書附卷可按。嗣台灣台中監獄將上開三罪合併執行，並合併計算其
假釋期間，所餘刑期亦合併計算，故刑期應自八十三年十月十二日起至九十年三月八
日止，被告並於八十六年二月十五日假釋出獄交付保護管束，殘餘刑期為三年十一月
三十日。乃被告竟於假釋期間又犯毒品危害防制條例案件，經法院裁定觀察勒戒，顯
有違反保護管束應遵守事項情節重大，嗣經撤銷其假釋而執行前案煙毒等罪之殘餘刑
期，有台灣台中監獄報請撤銷假釋報告表、法務部核復准予撤銷假釋函及台灣台中監
獄通知執行殘餘刑期函各一件在卷可資覆按，足見前案尚未執行完畢，被告另於八十
九年五月一日所犯本件行使偽造私文書罪行，應不符合累犯之成立要件，非屬累犯。
上開前科執行資料亦記載於卷附台灣台中地方法院檢察署刑案資料查註紀錄表及台灣
高等法院被告全國前案紀錄表，原審未予查明，遽認前案已執行完畢，被告應係累犯
，並加重量刑，自屬違法。案經確定，且不利於被告，爰依刑事訴訟法第四百四十一
條、第四百四十三條提起非常上訴，以資糾正及救濟。」等語。
本院按判決不適用法則或適用不當者，為違背法令，刑事訴訟法第三百七十八條定有
明文。又依刑法第四十七條之規定，累犯之成立，必須曾受有期徒刑之執行完畢，或
受無期徒刑或有期徒刑一部之執行而赦免後，五年以內再犯有期徒刑以上之罪者，始
足當之。所謂執行完畢，其在監執行期滿者，固不待言；如係經假釋出獄者，須在無
期徒刑假釋後滿十五年，或在有期徒刑所餘刑期內未經撤銷假釋者，其未執行之刑，
始得以已執行論。如其為二以上徒刑併執行者，假釋所定最低應執行之期間，合併計
算之；其所餘刑期，亦應合併計算，此觀刑法第七十九條第一項前段、第七十九條之
一第一項、第三項之規定甚明。經查本件被告甲○○於民國八十二年因施用毒品案件
，經台灣台中地方法院判處有期徒刑三年二月確定（八十二年度訴字第五一八號），
並於八十三年十月十二日由台灣台中地方法院檢察署送監執行（八十三年執緝字第一
三四六號），刑期原應於八十六年十二月八日屆滿。惟被告復於七十九年十月初犯偽
造有價證券罪，經同上法院判決一年二月，減為有期徒刑七月確定（八十五年度訴字
第四四六號）。又於八十三年十月十二日因違反肅清煙毒條例案件，經台灣彰化地方
法院判處有期徒刑三年確定（八十三年度訴字第一九六八號）。嗣二罪經台灣台中地
方法院裁定應執行有期徒刑三年三月確定（八十五年度聲字第二○五三號），有各該
案卷可稽。上開徒刑遂接續於八十六年十二月九日執行，應於九十年三月八日執行期
滿，此有台灣台中地方法院檢察署八十五年度執更鑑字第一八七四號檢察官執行指揮
書附卷可按（見八十五年度執更字第一八七四號卷第七頁）。嗣台灣台中監獄將上開
三罪合併執行（計徒刑六年五月），並合併計算其假釋期間及所餘刑期，故刑期應自
八十三年十月十二日起至九十年三月八日止，被告並於八十六年二月十五日假釋出獄
交付保護管束，殘餘刑期為三年十一月三十日（見八十六年度執更字第三七九號卷內
假釋證明書及執行保護管束指揮書）。乃被告竟於假釋期間又犯毒品危害防制條例案
件，經法院裁定觀察勒戒，因顯有違反保護管束應遵守事項，情節重大，而經撤銷其
假釋並執行前案煙毒等罪之殘餘刑期，亦有台灣台中監獄報請撤銷假釋報告表、法務
部核復准予撤銷假釋函及台灣台中監獄通知執行殘餘刑期函各一件在卷可資覆按（見
八十六年度執護字第二六○號卷第七一至七三頁），足見前案尚未執行完畢，揆諸首
揭說明，被告於假釋期間內之八十九年五月一日所犯本件行使偽造私文書罪，自不能
以累犯論。乃原審遽認被告前案已執行完畢，而依刑法第四十七論以累犯，並加重其
刑，顯有適用法則不當之違背法令。案經確定，且於被告不利，非常上訴意旨執以指
摘，為有理由，應由本院將原判決主刑部分撤銷，改判如主文第二項所示，以資救濟
。至原判決從刑沒收部分，尚無違誤，上訴意旨亦未指摘及此，仍維持原判決，附予
敘明。
據上論結，應依刑事訴訟法第四百四十七條第一項第一款但書，刑法第五十六條、第
二百十六條、第二百十條、第二百十七條、第四十一條第一項，罰金罰鍰提高標準條
例第一條前段，判決如主文。
中      華      民      國    九十一    年      三      月     十四     日
                              最高法院刑事第九庭
                                  審判長法官  陳  炳  煌
                                        法官  陳  正  庸
                                        法官  韓  金  秀
                                        法官  吳  信  銘
                                        法官  徐  文  亮
      右正本證明與原本無異
                                              書  記  官
中      華      民      國    九十一    年      三      月     二十     日
